# 请教陈版，研发形成固定资产应资本化还是费用化？

提问人：钢齿侠Laura 时间：2020-02-20 08:05:31
@chenyiwei
请教陈老师：
我司研发出大型设备用于生产（大型设备研发期限在 1 年以下），目前这些大型设备已投入生产使用。研发阶段如下：立项→前期预研→试用→验收。
问题：（ 1 ）这种研发设备属于研发研发活动还是自制自制固定资产活动？应该从哪些方面来判断属于研发还是自制？
（ 2 ）若是研发活动，研发支出应进行费用化还是资本化？若是资本化，资本化节点是否为试用成功后，基本确定可以用于商业化批量生产？截止目前已有几台研发成功进行生产，是否应结转研发支出至固定资产？考虑到行业内IPO对研发资本化更为谨慎，基本全部进行费用化的做法，是否进行费用化更为合适？或者说如果无法判定资本化时点，全部进行费用化是否可行？如果全部进行费用化的话，则账上就无实物资产的体现，是否可行？
（ 3 ）若是研发转入固定资产，能否进行加计扣除？现行政策法规尚未规定研发投入资本化形成固定资产是否可以加计扣除？
规定：根据国家税务总局发布的《关于提高研究开发费用税前加计扣除比例的通知》（财税【 2018 】 99 号），企业开展研发活动中实际发生的研发费用，未形成无形资产计入当期损益的，在按规定据实扣除的基础上，在 2018 年 1月 1 日至 2020 年 12 月 31 日期间，再按照实际发生额的75%在税前加计扣除；形成无形资产的，在上述期间按照无形资产成本的175%在税前摊销。 2021 年 1 月 1 日之后，按照研发费用的50%加计扣除；形成无形资产的，按照无形资产成本的150%摊销。（ 4 ）研发投入资本化转入固定资产后，是否影响研究开发费用占比，影响高新技术企业认定？现行与高新技术企业认定相关的法律法规针对研发费用的口径没有区分资本化和费用化，只是对以后年度该资本化摊销金额不能重复进入研发费用总额进行了规定，是否说明研发投入资本化转入固定资产后，不影响研究开发费用占比，不影响高兴技术企业认定？

回答人：chenyiwei
1 、这取决于研发活动的定义是否满足。根据《财政部关于企业加强研发费用财务管理的若干意见》（财企[2007]194号）规定，企业研发费用(即原“技术开发费”),指企业在产品、技术、材料、工艺、标准的研究、开发过程中发生的各项费用,包括:
(一)研发活动直接消耗的材料、燃料和动力费用。
(二)企业在职研发人员的工资、奖金、津贴、补贴、社会保险费、住房公积金等人工费用以及外聘研发人员的劳务费用。
(三)用于研发活动的仪器、设备、房屋等固定资产的折旧费或租赁费以及相关固定资产的运行维护、维修等费用。
(四)用于研发活动的软件、专利权、非专利技术等无形资产的摊销费用。
(五)用于中间试验和产品试制的模具、工艺装备开发及制造费,设备调整及检验费,样品、样机及一般测试手段购置费,试制产品的检验费等。
(六)研发成果的论证、评审、验收、评估以及知识产权的申请费、注册费、代理费等费用。
(七)通过外包、合作研发等方式,委托其他单位、个人或者与之合作进行研发而支付的费用。
(八)与研发活动直接相关的其他费用,包括技术图书资料费、资料翻译费、会议费、差旅费、办公费、外事费、研发人员培训费、培养费、专家咨询费、高新科技研发保险费用等。
因此，需考虑该设备研发的创新性、技术复杂性、是否形成可推广的技术成果等因素，判断其属于研发活动，还是固定资产的购建活动。在实务中对于研发活动应完成内部立项、外部报备等程序，这在实务中也是相关支出列入研发支出，并在高新技术认定和企业所得税加计扣除中获得认可的前提。
如果认定为研发活动的，则研发支出的核算应遵循《企业会计准则第 6 号——无形资产》的规定，包括合理区分研究阶段和开发阶段，以及资本化的起点等。日后研发成功后可转入固定资产成本的金额不超过资本化研发支出，前期已经费用化的研发支出不能转回后再重新资本化。